【裁判字號】    97,重訴,756
【裁判日期】    971028
【裁判案由】    返還消費借貸款
【裁判全文】
臺灣臺北地方法院民事判決             97年度重訴字第756號
原      告  臺灣中小企業銀行股份有限公司
法定代理人  癸○○
訴訟代理人  甲○○
被      告  日研實業有限公司
兼  上  一
法定代理人  壬○○○○○○
被      告  己○○
            丁○○
被      告  寰品科技服務股份有限公司
法定代理人  戊○○
被      告  志品科技股份有限公司
法定代理人  丙○○
被      告  臺灣動力工程股份有限公司
法定代理人  辛○○
訴訟代理人  沈宏裕律師
被      告  先威企業股份有限公司
法定代理人  庚○○
訴訟代理人  蔡榮德律師
被      告  偉煌工程股份有限公司
法定代理人  乙○○
訴訟代理人  方正儒律師
上列當事人間給付貨款事件，本院於民國97年9月14日言詞辯論
終結，判決如下：
    主  文
被告日研實業有限公司、廖榮燊、己○○、丁○○應連帶給付原
告新台幣壹仟玖佰零壹萬貳仟貳佰玖拾捌元，及如附表1所示之
利息、違約金。
被告己○○、廖榮燊應連帶給付原告新台幣捌佰壹拾陸萬玖仟柒
佰柒拾貳元，及如附表2所示之利息、違約金。
被告寰品科技服務股份有限公司、被告日研實業有限公司應連帶
給付應給付原告新台幣貳佰肆拾萬捌仟捌佰零伍元，及自民國
97年3月31日起至清償日止，按年息百分之六計算之利息。本項
被告若履行給付，第一項被告同免給付義務。
被告志品科技股份有限公司應給付原告新台幣壹仟零柒萬零肆佰
伍拾元，及自民國97年10月1日起至清償日止，按年利率5％計
算之利息。本項被告若履行給付，第一項被告同免給付義務。
原告其餘之訴駁回。
訴訟費用由被告日研實業有限公司、廖榮燊、己○○、丁○○連
帶負擔百分之二十四，被告己○○、廖榮燊連帶負擔百分之三十
，被告日研實業有限公司、廖榮燊、己○○、丁○○、寰品科技
服務股份有限公司連帶負擔百分之九，被告日研實業有限公司、
廖榮燊、己○○、丁○○、被告志品科技股份有限公司連帶負擔
百分之三十七。
    事實及理由
壹、程序部分：被告日研實業有限公司（以下簡稱日研公司）、
    廖榮燊、己○○、丁○○、寰品科技股份有限公司（以下簡
    稱寰品公司）、志品科技股份有限公司（以下簡稱志品公司
    ）均經合法通知，均未於言詞辯論期日到場，核無民事訴訟
    法第386條各款所列情形，爰依原告聲請，由其一造辯論而
    為判決。
貳、實體部分：
一、原告起訴主張：
  (一)查被告日研實業有限公司於95年7月13日以被告廖榮燊、己○○、丁○○為連帶保證人向原告申請國內信用狀融資貸款
    ，額度為新台幣（以下同）10,000,000元，額度動用之期間
    為自95年7月14日起至96年7月14日止，利率按債權人之「二
    年期定儲機動利率」加年利率3.745%機動計息，目前上開利
    率為2.735%計為年利率6.48%。被告日研實業有限公司分別
    於1.96年5月10日貸得3,000,000元、2.96年5月21日貸得1,
    108,800元、3.96年5月25日貸得1,779,540元、4.96年7月13
    日貸得4,119,368元。目前尚滯欠原告分別為如附表1之1至4
    所示之本金、利息、違約金。
  (二)被告日研實業有限公司於95年7月13日以原告廖榮燊、己○○、丁○○為連帶保證人向原告申請應收帳款融資貸款，額
    度為30,000,000元，額度動用之期間為自95年7月14日起至
    96年7月14日止，利率按原告之「二年期定儲機動利率」加
    年利率1.5%機動計息，目前上開利率為2.735%計為年利率
    4.235%。被告日研實業有限公司分別於1.96年4月3日貸得5,
    060,000元、2.96年4月3日貸得1,020,000元、3.96年4月3日
    貸得1,450,000元、4.96年5月24日貸得3,380,000元、5.96
    年5月24日貸得4,030,000元、6.96年5月25日貸得1,200,000
    元、7.96年6月27日貸得1,800,000元、8.96年6月29日貸得
    1,740,000元、9.96年6月29日貸得1,140,000元、10.96年7
    月15日貸得3,970,000元。目前尚滯欠原告分別為如附表1之
    5至14所示之本金、利息、違約金。
  (三)被告己○○於94年5月6日以被告廖榮燊為連帶保證人向原告
    貸款乙筆，借得9,900,000元，借款之期間為94年5月10日至
    114年5月10日止，利率自民國96年5月10日起按原告之「定
    儲利率指數」加年利率1.445%機動計息，目前上開利率為
    2.650%計為年利率4.095%。並約定每月為一期，自撥款日起
    ，依年金法，按月攤還本息。今被告借款已視為全部到期，
    被告滯欠原告本金計新台幣8,169,772元，及應計之利息、
    違約金。
  (四)被告日研實業有限公司為清償如原告訴之聲明第一項之債務
    ，背書交付由被告寰品簽發如附表3，金額2,438,805元之支
    票乙紙，屆期提示，因存款不足及拒絕往來戶之理由，遭致
    退票，爰依票據法第144條準用第85條第一項及第96條規定
    ，被告寰品公司為發票人，被告日研公司為票據背書人，自
    應對原告負連帶給付票款責任。
  (五)被告日研為清償原告訴之聲明第一項之債務，於95年7月與
    原告簽立應收帳款承購同意書，分別將其對被告志品公司、
    臺灣動力工程股份有限公司、先威企業股份有限公司、偉煌
    工程股份有限公司（以下簡稱臺灣動力公司、先威公司、偉
    煌公司）之應收帳款債權轉讓原告。被告日研公司並於96年
    3月15日以台北中崙郵局存證信函第592號通知被告志品科技
    股份有限公司，已將對其之所有應收帳款債權全數轉讓與原
    告。其詳如下：
    1.被告日研與被告志品自96年4月2日至96年6月25日止，其
      間交易金額計10,070,453元。
    2.被告日研實業有限公司於94年7月15日以台北中崙郵局存
      證信函第2129號通知被告臺灣動力工程股份有限公司，已
      將對其之所有應收帳款債權全數轉讓與原告。被告日研與
      被告臺灣動力自96年4月2日至96年5月18日止，其間交易
      金額計6,125,980元。
    3.被告日研實業有限公司於94年7月15日以台北中崙郵局存
      證信函第2128號通知被告先威企業股份有限公司，已將對
      其之所有應收帳款債權全數轉讓與原告。被告日研與被告
      先威自96年4月2日至96年6月25日止，其交易金額計4,957
      ,782元。
    4.被告日研實業有限公司並於民國95年10月20日以台北中崙
      郵局存證信函第2086號通知被告偉煌工程股份有限公司，
      已將對其之所有應收帳款債權全數轉讓與原告。被告日研
      與被告偉煌自96年5月18日至96年7月2日止，其間交易金
      額計10,064,975元。
    上述之交易金額被告日研實業有限公司業已將債權讓與給原
    告，被告志品科技股份有限公司、臺灣動力工程股份有限公
    司、先威企業股份有限公司、偉煌工程股份有限公司，自應
    給付原告如訴之聲明第四至七項之金額，毫無疑問。
  (六)以上之借款到期或視為全部到期未立即償還時，按上開利率
    計付遲延利息。逾期償還時，按借款總餘額，自應償還日起
    ，逾期在6個月以內部份按上開利率10%，逾期超過6個月部
    份按上開利率20%加付違約金。另上述借款已視為全部到期
    ，被告等已喪失期限利益應立即償還全部借款。且被告廖榮
    燊、己○○、丁○○為連帶保證人，依法自應負連帶清償之
    責。原告履次通知被告前來繳款，惟其等皆置之不理，為此
    提起本件訴訟，求為判決如訴之聲明等語。
  (七)原告提出國內信用狀融資契約影本乙紙、借據影本四紙、授
    信約定書影本乙紙、「二年期定儲機動利率」之歷史資料表
    、應收帳款融資契約影本乙紙、借據影本十紙、房屋貸款契
    約、授信約定書影本乙紙、「定儲利率指數」之歷史資料表
    、支票暨退票理由單影本乙紙、、應收帳款承購同意書影本
    4紙、存證信函及回執4份，應收帳款債權讓與明細及交易統
    一發票影本12份為證。
  (八)聲明：
    1.被告日研公司、廖榮燊、己○○、丁○○應連帶給付原告
      19,012,298元，及如附表1所示之利息、違約金。
    2.被告己○○、廖榮燊應連帶給付原告8,169,772元，及如
      附表2所示之利息、違約金。
    3.被告寰品科技服務股份有限公司應給付原告2,438,805元
      ，及如附表3所示之利息，並與第一項之被告負連帶給付
      責任。本項被告若履行給付，第一項被告同免給付義務。
    4.被告志品科技股份有限公司應給付原告10,070,453元，及
      自起訴狀繕本送達之翌日起至清償日止，按年利率5 ％計
      算之利息。並與第一項之被告負連帶給付責任。本項被告
      若履行給付，第一項被告同免給付義務。
    5.被告臺灣動力工程股份有限公司應給付原告6,125, 980元
      ，及自起訴狀繕本送達之翌日起至清償日止，按年利率5
      ％計算之利息。並與第一項之被告負連帶給付責任。本項
      被告若履行給付，第一項被告同免給付義務。
    6.被告先威企業股份有限公司應給付原告4,957,782元，及
      自起訴狀繕本送達之翌日起至清償日止，按年利率5％計
      算之利息。並與第一項之被告負連帶給付責任。本項被告
      若履行給付，第一項被告同免給付義務。
    7.被告偉煌工程股份有限公司應給付原告10,064,975元，及
      自起訴狀繕本送達之翌日起至清償日止，按年利率5％計
      算之利息。並與第一項之被告負連帶給付責任。本項被告
      若履行給付，第一項被告同免給付義務。
二、被告臺灣動力公司則以：被告日研公司雖於94年7月15日以
    存證信函通知被告臺灣動力公司，其將對被告臺灣動力公司
    之所有應收帳款債權全數轉讓原告，惟被告臺灣動力公司與
    被告日研公司間，並未存在6,125,980元債權債務關係，被
    告自得以債權不存在之事由，對原告行使抗辯權等語，資為
    抗辯。聲明：原告之訴駁回。如受不利判決願供擔保，免為
    假執行。
三、被告先威公司則以：被告先威公司與被告日研公司並無債權
    債務關係，否認原告所述如96年4月2日、96年6月22日及25
    日統一發票所示之三筆交易，否認原告所提應收帳款承購同
    意書、債權讓與明細及統一發票之真正，被告日研公司對被
    告先威並無4,957,782元之債權存在，原告之訴為無理由等
    語，資為抗辯。聲明：原告之訴駁回。
四、被告偉煌公司則以：被告偉煌公司於95年10月17日被告日研
    公司簽訂設備器材買賣合約，惟被告日研公司因財務困難，
    未依約履行；被告日研公司就已交付設備未能取得出廠證明
    ，致無法使用；被告偉煌公司已於97年4月26日以存證信函
    終止契約，復於97年5月8日簽訂書面協議書終止（解除）契
    約，解除4,566,798元以外之設備器材合約，而該4,566,798
    元設備，被告偉煌公司早已交付被告日研公司，被告日研公
    司對被告偉煌公司已無應收帳款存在；被告偉煌公司曾將上
    情，以存證信函通知原告等語，資為抗辯。聲明：原告之訴
    駁回；若受不利判決願供擔保，免予假執行。
五、本院之判斷：
  (一)關於訴之聲明第1、2、3、4項：
  1.原告主張之事實，業據提出國內信用狀融資契約、借據、應
    收帳款融資預支價金契約、支票及退票理由單等件為證（見
    本院卷第9頁以下），核屬相符；被告被告日研公司、壬○○○○○○、己○○、丁○○、寰品科技服務股份有限公司
    、志品科技股份有限公司均未於言詞辯論期日到場爭執，亦
    不提出書狀答辯以供本院參酌，惟依上開證據，原告上揭主
    張屬實，堪以認定。
  2.按借用人應於約定期限內，返還與借用物種類、品質、數量
    相同之物，民法第478條前段定有明文。次按稱保證者，謂
    當事人約定，一方於他方之債務人不履行債務時，由其代負
    履行責任之契約；又保證債務，除契約另有訂定外，包含主
    債務之利息、違約金、損害賠償及其他從屬於主債務之負擔
    ，同法第739條、第740條亦分別有明定。另按連帶債務之債
    權人，得對債務人中之一人，或數人，或全體，同時或先後
    請求全部或一部之給付，亦為民法第273 條第1項所規定。
    從而，原告依消費借貸及連帶保證之法律關係請求被告連帶
    給付如主文第1、2、4項所示之本金、利息及違約金為有理
    由，應予准許。
  3.按在票據上簽名者，依票上所載文義負責；發票人應照支票
    文義擔保支票之支付；支票到期不獲付款時，執票人於行使
    或保全支票上權利之行為後，對於背書人、發票人及支票上
    其他債務人，得行使追索權；又執票人向支票債務人行使追
    索權時，得請求自為付款提示日起之利息，如無約定利率者
    ，依年利6釐計算，票據法第5條第1項、第126條、第85條第
    1項、第144條、第133條分別規定甚明。被告寰品科技股份
    有限公司所簽發之系爭面額2,438,805元之支票既遭退票，
    原告依票據法規定，請求被告寰品公司與被告日研公司連帶
    給付如主文第3項金額，亦有理由。
  (二)關於訴之聲明第5、6項即被告臺灣動力公司、先威公司部分
    ：
  1.原告主張其與被告日研公司於95年7月13日簽訂應收帳款融
    資預支價金契約，應收帳款融資額度3,000萬元，業據原告
    提出應收帳款融資預支價金契約（見本院卷第16頁）影本為
    憑，堪信為真實。
  2.查原告主張被告日研公司依上開契約書約定，將其對被告臺
    灣動力公司統一發票號碼二紙金額即如附表編號5、6所示之
    債權金額計6,125,980元；對被告先威公司統一發票三紙金
    額即如附表編號7、8、9所示金額計4,957,782元（下稱系爭
    五紙發票），向原告申請承購應收帳款融資額度，詎上述應
    收帳款讓與後，被告未為給付，請求被告給付等語；被告均
    否認與被告日研公司有系爭五紙發票之交易等語。按債權讓
    與係以移轉債權為標的，債權讓與時，債權應確實存在。經
    查，被告臺灣動力公司、先威公司並未以系爭五紙統一發票
    為進項憑證，此有財政部臺北市國稅局97年8月29日函在卷
    可稽（見本院卷第220頁），是被告等辯稱渠等與被告日研
    公司並無系爭五紙發票之債權存在，應屬可採。從而，原告
    請求被告臺灣動力公司、先威公司各給付如其聲明第五、六
    項所示之金額，不應准許。
  (二)關於訴之聲明第7項即被告偉煌公司部分：
  1.原告主張被告日研公司依其與原告於95年7月13日簽訂應收
    帳款融資預支價金契約，將其對被告偉煌公司如附表編號10
    、11、12統一發票所示之債權讓與原告，被告未為給付，請
    求被告給付10,064,975元云云；被告偉煌公司則以其與被告
    日研公司間之買賣合約，經其於97年4月26日以存證信函終
    止契約，復於97年5月8日簽訂書面協議書解除，被告日研公
    司對被告偉煌公司已無應收帳款存在，被告偉煌公司曾將上
    情以存證信函通知原告等語，資為抗辯。
  2.經查，被告偉煌公司並未以原告主張如附表編號10、11、12
    之三紙統一發票為進項憑證，此有財政部臺北市國稅局97年
    8月29日函在卷可稽（見本院卷第220頁）；並據提出其終止
    與被告日研公司間買賣契約之存證信函及收件回執、協議書
    等件為證（見本院卷第161頁至165頁）。是被告等辯稱渠等
    與被告日研公司並無債權存在，應屬可採。從而，原告請求
    被告偉煌公司給付如其聲明第七項所示之金額，不予准許。
四、綜上所述，原告訴請被告依據借貸、連帶保證之法律關係請
    求被告日研公司、壬○○○○○○、己○○、丁○○、寰品
    科技服務股份有限公司、志品科技股份有限公司，給付如主
    文第1至4項所示金額為有理由，逾此範圍之請求則無理由，
    應予駁回。
五、結論：原告之訴為一部有理由，一部無理由，依民事訴訟法
    第79條，判決如主文。
中    華    民    國    97    年    10    月    28    日
                  民事第五庭  法  官     林妙黛
以上正本係照原本作成。
如對本判決上訴，須於判決送達後20日內向本院提出上訴狀
中    華    民    國    97    年    10    月    28    日
                              書記官     陳怡君


司法院資訊處製作；財團法人民間司法改革基金會備份。
